【裁判字號】    98,交訴,113
【裁判日期】    981231
【裁判案由】    業務過失致死
【裁判全文】
臺灣彰化地方法院刑事判決             98年度交訴字第113號
公  訴  人  臺灣彰化地方法院檢察署檢察官
被      告  乙○○
上列被告因業務過失致死案件，經檢察官提起公訴（98年度調偵
字第684、685號），本院以簡式審判程序判決如下：
    主    文
乙○○從事業務之人，因業務上之過失致人於死，處有期徒刑陸
月，如易科罰金，以新臺幣壹仟元折算壹日。
    犯罪事實
一、乙○○原於上大郵局工作，以駕車收送信件包裹為職業，於
    民國98年7月8日中午，受傅林食品行負責人委託送貨，係從
    事業務之人，駕駛車牌號碼4326-WB號自用小貨車，沿彰化
    縣彰化市○○路由南往北方向行駛欲前往臺中送貨，於同日
    中午12時40分許，行經彰化市○○路與崙美橋便道交岔路口
    時，本應注意汽車行駛時，應遵守道路交通號誌之指示，閃
    光黃燈表示「警告」，車輛應減速接近，注意安全，小心通
    過；行駛時，駕駛人並應注意車前狀況，隨時採取必要之安
    全措施，以避免肇生事故，危及他人之行車安全，而依當時
    天候為晴天，日間自然光線，柏油路面乾燥並無缺陷，道路
    無障礙物及視距良好等情況，並無不能注意之情事，竟疏未
    減速慢行及注意其車前狀況，適陳雅琪所騎乘車牌號碼
    299-DPA號重型機車，沿崙美橋便道由西往東方向行駛至該
    路口時，亦疏未注意行經閃光號誌路口時，應遵守道路交通
    號誌之指示，閃光紅燈表示「停車再開」，車輛應減速接近
    ，先停止於交岔路口前，讓幹道車優先通行後認為安全時，
    方得續行，而貿然行駛，乙○○閃避不及，該自用小貨車車
    頭乃直接撞擊陳雅琪所騎乘之機車右側車身，致陳雅琪人車
    倒地而受有頭部外傷等傷害，經送醫急救仍於同日晚間7時
    50分許，因顱內出血死亡。乙○○於肇事報警並於員警到場
    處理時主動向警承認其為肇事者，而向警自首並接受裁判。
二、案經彰化縣警察局彰化分局報告臺灣彰化地方法院檢察署檢
    察官相驗後由臺灣彰化地方法院檢察署檢察官自動檢舉簽分
    ；及由陳雅琪之父甲○○訴由臺灣彰化地方法院檢察署檢察
    官偵查起訴。
    理    由
一、本件被告乙○○所犯係死刑、無期徒刑、最輕本刑為三年以
    上有期徒刑以外之罪，其於準備程序中就被訴事實為有罪之
    陳述，經告知被告簡式審判程序之旨，並聽取公訴人及被告
    之意見後，本院合議庭認為適宜而裁定由受命法官獨任進行
    簡式審判程序，合先敘明。
二、上揭犯罪事實，業據被告乙○○於警詢及偵審中坦承不諱，
    核與告訴人甲○○於警詢及偵查中指訴情節相符，復有彰化
    縣警察局彰化分局處理相驗案件初步調查報告暨報驗書、道
    路交通事故調查報告表（一）、（二）、道路交通事故現場
    圖、彰化縣警察局交通警察隊彰化分隊受理各類案件紀錄表
    、地磅單、車籍查詢-基本資料詳細畫面、證號查詢機車駕
    駛人、彰化縣警察局交通隊道路交通事故初步分析研判表及
    現場照片等件附卷可稽。又被害人陳雅琪因車禍導致頭部外
    傷等傷害，致因顱內出血而發生死亡結果，亦經檢察官督同
    檢驗員相驗鑑定明確，有財團法人彰化基督教醫院非並死者
    司法相驗病歷摘要、臺灣彰化地方法院檢察署相驗屍體證明
    書、檢驗報告書、相片、相驗筆錄等件在卷可憑。且按駕駛
    人駕駛汽車，應遵守道路交通標誌、標線、號誌之指示，並
    服從交通指揮人員之指揮；而閃光黃燈表示「警告」，車輛
    應減速接近，注意安全，小心通過。閃光紅燈表示「停車再
    開」，車輛應減速接近，先停止於交岔路口前，讓幹道車優
    先通行後認為安全時，方得續行；另汽車行駛時，駕駛人應
    注意車前狀況及兩車併行之間隔，並隨時採取必要之安全措
    施。道路交通安全規則第90條、第94條第3項、道路交通標
    誌標線號誌設置規則第211條第1項第1、2款分別訂有明文。
    被告駕車自應注意上述道路交通安全規定，而依當時情況，
    天候為晴天，日間自然光線，柏油路面乾燥並無缺陷，道路
    無障礙物及視距良好等情況，並無不能注意之情事，竟疏未
    注意上開規定致肇車禍，其有過失甚明，且被告之上揭業務
    過失駕駛行為與陳雅琪之死亡結果間，具有相當之因果關係
    。綜上所述，本件事證明確，被告犯行堪以認定。
三、按刑法第276條第2項所謂之業務，係指反覆同種類之行為為
    目的之社會活動而言，且一人不以一種業務為限，其所兼職
    任何一業務因不慎有致人於死之行為，仍應負上開法條之罪
    責。被告既自承原先在上大郵局負責送信，肇事時亦係受傅
    林食品行負責人委託送貨，駕駛汽車乃屬基於其以送信（貨
    ）為業之社會地位反覆同種類行為為目的之社會活動之一，
    自應負業務上注意義務，並不問其駕車時間、目的及車輛種
    類而有異（最高法院96年度臺上字第1313號判決意旨參照）
    是被告因業務上之過失駕車行為致人於死，核其所為，係犯
    刑法第276條第2項之業務過失致人於死罪。又被告肇事後主
    動報警，並於警察至肇事現場處理時，主動向警承認其為肇
    事者，而向警自首並接受裁判，業據被告供明在卷，復有彰
    化縣警察局道路交通事故肇事人自首情形紀錄表1份在卷可
    憑，應認被告係於為警發覺其本案業務過失致人於死犯嫌前
    ，即主動在現場向警自首而接受裁判。被告既符合刑法第62
    條前段自首之規定，爰依法減輕其刑。爰審酌被告行車未遵
    守交通規則而過失致人於死之行為，雖非如故意行為之惡性
    重大，但被告對於本案車禍之發生，確實具有前揭過失，並
    造成被害人陳雅琪死亡之悲劇，被害人家屬之精神、心理亦
    因之受嚴重創傷，內心之悲痛、遺憾，經久難以平息、彌補
    ；被告前無犯罪紀錄，有臺灣高等法院被告前案紀錄表1份
    在卷可稽，素行尚佳；被告之過失程度、肇事之情節、被害
    人對於本件車禍之發生亦有前揭疏失；及被告犯罪後坦承犯
    行等一切情狀，量處如主文所示之刑及諭知易科罰金之折算
    標準。
據上論斷，應依刑事訴訟法第273條之1第1項、第299條第1項前
段，刑法第276條第2項、第62條前段、第41條第1項前段，刑法
施行法第1條之1第1項、第2項前段，判決如主文。
本案經檢察官葉建成到庭執行職務。
中    華    民    國    98    年    12    月    31    日
                  刑事第五庭    法  官  蔡家瑜
以上正本證明與原本無異。
如不服本判決應於收受判決後10日內向本院提出上訴書狀，並應
敘述具體理由；其未敘述上訴理由者，應於上訴期間屆滿後20日
內向本院補提理由書（均須按他造當事人之人數附繕本）「切勿
逕送上級法院」。
告訴人或被害人對於判決如有不服具備理由請求檢察官上訴者，
其上訴期間之計算係以檢察官收受判決正本之日期為準。
中    華    民    國    98    年    12    月    31    日
                                書記官  陳秀鳳
附錄本案論罪科刑法條：
中華民國刑法第276條
因過失致人於死者，處2年以下有期徒刑、拘役或2千元以下罰金
。
從事業務之人，因業務上之過失犯前項之罪者，處5年以下有期
徒刑或拘役，得併科3千元以下罰金。

司法院資訊處製作；財團法人民間司法改革基金會備份。
